【裁判字號】    98,訴,599
【裁判日期】    980722
【裁判案由】    損害賠償
【裁判全文】
臺灣臺中地方法院民事判決  98年度訴字第599號
原      告  甲○○
訴訟代理人  楊盤江    律師
被      告  乙○○
            丙○○
共      同
訴訟代理人  洪塗生    律師
複代理人    賴俊宏    律師
上列當事人間請求損害賠償事件，經本院於民國98年6月24日言
詞辯論終結，判決如下：
    主    文
被告應連帶給付原告新台幣陸拾貳萬參仟參佰貳拾貳元及自民國
九十八年三月十三日起至清償日止，按年利率百分之五計算之利
息，並自民國九十八年三月十八日起至九十八年五月二十二日止
，按月給付原告新台幣參萬陸仟陸佰陸拾陸元。
訴訟費用由被告連帶負擔。
本判決於原告以新台幣貳拾參萬參仟捌佰元為被告預供擔保後，
得假執行，但被告以新台幣柒拾萬壹仟伍佰肆拾貳元為原告預供
擔保，得免為假執行。
    事實及理由
壹、按訴狀送達後，原告不得將原訴變更或追加他訴。但有下列
    各款情形之一者，不在此限。…三、擴張或減縮應受判決事
    項之聲明者。民事訴訟法第255條第1項第3款定有明文。本
    件原告起訴原請求新台幣（下同）623,322元及自起訴狀繕
    本送達被告翌日（即民國98年3月13日）起至清償日止，按
    法定利率即年利率5%計算之利息，另自民國98年3月18日起
    至99年10月止，按月給付原告36,666元，嗣減縮其請求後段
    為自98年3月18日起至98年5月22日止，按月給付原告36,666
    元，依上開法律規定，係減縮應受判決事項之聲明，於法並
    無不合，應予准許。
貳、兩造訴之聲明：
一、原告部分：除假執行擔保金額及免假執行部分外，如主文所
    示。
二、被告部分：請求駁回原告之訴，如受不利判決，願供擔保，
    請准宣告免為假執行。
參、事實摘要（以兩造不爭執事項代之）：
一、坐落台中縣石岡鄉○○○段150-1、504-1地號土地（下稱系
    爭土地）為台灣省台中農田水利會所有，由原告承租，租期
    自96年10月18日起至99年10月17日止。租金每月36,666元，
    原告從租期開始迄今，均按期繳納租金。
二、被告占用系爭土地，並在其上興建廠房設施並鋪設水泥（下
    稱系爭地上物）。
三、被告因竊佔上開土地經台灣台中地方法院檢察署檢察官96
    年度偵字第29419、97年度偵字第27443號案件緩起訴。
四、原告依侵權行為或不當得利法律規定，請求被告損害賠償或
    返還利益（起訴前17個月，每月36,666元；及至被告將占用
    土地清理完畢之98年5月22日止按月以36,666元計算之損害
    賠償或不當得利）。
五、被告已於98年5月22日將系爭土地依原告之要求，清理完畢
    。
肆、本件關鍵爭點及關於爭點兩造之主張：
一、關鍵爭點：
    原告本件請求是否有權利濫用情事，而不應准許？
二、兩造之主張：
   (一)原告主張：並無權利濫用。
   (二)被告主張：原告權利濫用，故意以高於市價13倍之租金承
     租系爭土地。
伍、本院得心證理由：
一、按權利之行使，不得違反公共利益，或以損害他人為主要目
    的。行使權利，履行義務，應依誠實及信用方法。民法第
    148條定有明文。
二、查本件原告承租台灣省台中農田水利會所有之系爭土地，其
    地目為水，有土地權狀在卷可憑。被告在系爭土地上興建工
    廠，涉犯竊佔罪嫌，業經台灣台中地方法院檢察署檢察官以
    96  年度偵字第29419、97年度偵字第27443號案件緩起訴確
    定在案，且被告已於本件訴訟程序中將占用系爭土地部分拆
    除並清理完畢，此為兩造不爭執之事實。是以本件原告起訴
    請求被告賠償占用系爭土地，造成其無法利用所承租土地之
    損害，並以原告支付之租金計算其損害，不但是權利之正當
    行使，亦難謂以損害他人為主要目的；反觀被告方面，依上
    開緩起訴處分，本負有於98年3月31日前將廠房予以拆除或
    搬遷之義務，惟被告故意將拆除廠房後之石塊棄置、埋藏於
    系爭土地，經本院現場履勘屬實，此種行為，損人復不利己
    ，方係以損害他人（原告）為主要目的。
三、原告主張伊租用系爭土地，擬供農業使用（故要求被告將棄
    置現場之較大石塊、水泥塊清除），不但是權利之正當行使
    ，且符合系爭土地地目，自非屬權利濫用。況租金多寡，由
    契約當事人依契約自由原則，自行約定，原告按月依租約所
    定金額繳納租金，台灣省台中農田水利會收取租金供水利會
    （公共用途）使用，亦無違公共利益可言。
四、綜上所述，本院認為被告此一辯解，尚非足取。從而，原告
    依侵權行為法律規定，請求被告連帶賠償其自96年10月18日
    起至98年2月17日止，按月賠償原告承租系爭土地而無法利
    用之損害（以租金金額36,666元計算）623322元（36666Ｘ
    17＝623322）及自98年3月13日（起訴狀繕本送達被告翌日
    ）起至清償日止，按法定利率，即年利率5%計算之利息，及
    自98年3月起至被告清除系爭土地完畢之日（98年5月22日）
    止，按月給付原告36,666元，自屬於法有據，應予准許。
五、兩造陳明願供擔保，分別請為宣告假執行及免為假執行，經
    核均與規定相符，爰分別酌定相當之擔保金額予以宣告。
陸、結論：本件原告之訴為有理由，依民事訴訟法第85第2項、
    第390條第2項、第392條第2項，判決如主文。
中    華    民    國    98    年    7    月    22    日
                  民事第三庭    法  官  曹宗鼎
以上正本係照原本作成。
如對本判決上訴，須於判決送達後20日內向本院提出上訴狀。
中    華    民    國    98    年    7    月    22    日
                                書記官


司法院資訊處製作；財團法人民間司法改革基金會備份。
